臺灣臺中地方法院民事判決　九十四年度訴字第四二二號
　　原　　　告　尚潔環境工程股份有限公司
　　法定代理人　甲○○
　　訴訟代理人　楊申田　律師
　　被　　　告　蔡榮源（即唐鉅起重工程行）
右當事人間請求損害賠償事件，本院於民國九十四年三月三十日言詞辯論終結，判決
如左：
    主      文
被告應給付原告新台幣伍拾參萬壹仟元，及自民國九十四年二月十七日起至清償日止
，按年息百分之五計算之利息。
訴訟費用由被告負擔。
本判決於原告以新台幣壹拾捌萬元供擔保後，得假執行。但被告以新台幣伍拾參萬壹
仟元為原告預供擔保後，得免為假執行。
    事實及理由
一、本件原告起訴主張，緣原告為進行「豐原給水廠第一、二期淨水設備清洗工程」
    ，乃向訴外人錫安興業股份有限公司（下稱錫安公司）承租「污水脫水機」（下
    稱系爭機器），約定每月租金新台幣（下同）十萬元。每三個月為一期，承租人
    （即原告）至少須承租一期。嗣原告於九十三年十月一日委由被告至豐原淨水廠
    工地現場進行系爭機器之吊運工作，然於該日施工時，由於被告其吊車操作人員
    之作業疏失，致系爭機器摔落地面受損。依原告與訴外人錫安公司之租賃契約約
    定，原告有依約給付租金及修復系爭機器之義務。為此原告已支出修理費用二十
    三萬一千元及租金三十萬元（即自九十三年十月一日起至同年十二月三十一日）
    ，合計五十三萬一千元。此即為原告所受之損失。按本件係因被告受僱人過失，
    而致原告受有上開損害，依民法第一百八十八條第一項及第一百八十四條第一項
    （前、後段）侵權行為之法律關係，被告自應賠償之責。另原告與被告間既存有
    承攬契約，而因被告使用人過失（即可歸責）致原告受有上開損害，依民法第二
    百二十七條不完給付之規定，被告自亦應負債務不履行之賠償責任。爰依侵權行
    為或債務不履行之法律關係，請求法院擇一判決。訴之聲明：被告應給付原告五
    十三萬一千元，及自起訴狀繕本送達之翌日起至清償日止，按年息百分之五計算
    之利息。並願供擔保，請准宣告假執行。
二、被告則對於與被告約定在右開時地將系爭機器吊起，原告因之支付報酬，嗣因被
    告之受僱人於操作起重機時不慎將系爭機器自上掉落地面，系爭機器因而受損，
    原告為之已支付二十三萬一千元之修理費，及三十萬元之租金等情，並不爭執。
    然以原告係告知系爭機器為五噸重，所以伊準備之車子只有四十五噸，惟實際上
    系爭機器之重量不只五噸，是原告之指示既有過失，則對於本件損害之發生，原
    告亦與有過失等語，資以抗辯。答辯聲明：原告之訴及假執行之聲請均駁回。
三、按稱「債」者，指特定當事人間得請求一定給付的法律關係。此即債乃一種法律
    關係，即債之關係，其得請求給付之一方當事人，享有債權，稱為債權人，其負
    有給付義務之一方當事人，稱為債務人。給付則為債之標的，包括作為及不作為
    （民法第一百九十九條參照）。而現行民法上債之關係乃建立在「給付義務」之
    上，學說上稱為「主給付義務」，即指債之關係上固有、必備，並用以決定契約
    類型的基本義務（即債之關係的要素）。而除主給付義務外，尚有所謂之從給付
    義務，發生之原因有三，即基於法律之明文規定（如民法第二百九十六條、第五
    百四十條）、基於當事人之約定（例如甲醫院僱用醫師，約定夜間不得自行營業
    ）、基於誠實信用原則及補充契約之解釋（例如名馬之出賣人應交付該馬的血統
    證明書），此從給付義務之功能在於補助主給付義務，不在於決定債之關係之類
    型，乃在於確保債權人的利益能夠獲得最大的滿足。另於債之關係發展過程中，
    除前述給付義務外，依其情形，尚會發生其他義務，如照顧義務、保管義務、協
    力義務、保密義務，就其功能而言，可別為促進主給付義務之實現，使債權人的
    給付利益能獲得最大之滿足（即輔助功能），及維護他方當事人人身或財產上利
    益（即保護功能），例如僱主應注意其所提供之工具的安全性，避免受僱人因此
    而受損害。兼具上開二種功能者亦有之。此即附隨義務，而與從給付義務之差別
    在於附隨義務不得獨立以訴請求，從給付義務則可。基上所述，可知債之關係上
    乃以主給付義務為核心，決定債之關係（尤其是契約）的類型。與主給付義務最
    具密切關係的，為從給付義務，債權人得請求訴請履行，其功能在於使債權人之
    主給付義務獲得滿足。附隨義務則有輔助實現債權人給付利益及保護債權人固有
    利益之功能。而稱承攬者，謂當事人約定，一方為他方完成一定之工作，他方俟
    工作完成，給付報酬之契約。為民法第四百九十條第一項所明定。本件被告係收
    受原告之報酬而為將系爭機器吊運之工作（即一定工作），是於契約類型上兩造
    間之約定，核屬承攬無訛（即定性為承攬），亦屬債之關係之一種，則上開有關
    債之關係義務群之說明，自有適用，先予敘明。
四、次按，因可歸責於債務人之事由，致為不完全給付者，債權人得依關於給付遲延
    或給付不能之規定行使其權利。因不完全給付而生前項以外之損害者，債權人並
    得請求賠償。民法第二百二十七條，定有明文。所謂不完全「給付」，解釋上除
    主給付義務外，尚應包括從給付義務及附隨義務，此由上開法文之立法說明書即
    可知之。而肯定違反附隨義務亦得成立債務不履行責任，具有補充侵權行為法之
    功能。本件被告既因其受僱人（即債務履行輔助人）於執行吊運系爭機器時，因
    操作超機不慎，而致系爭機器掉落地面，按依民法第二百二十四條規定被告即應
    就該履行輔助人之過失負同一責任。而本件係因被告未盡妥適之吊運致原告承租
    之系爭機器受損，原告因之受有支出租金及修復費之損失（核其性質屬經濟上之
    損失，為債務不履行之契約責任保護範圍所及），本於上開（三）之說明，被告
    顯係未盡上開保護功能之附隨義務，且與原告所受之上開損害間亦存有因果關係
    ，是被告自應負損害賠償責任甚明（並參照民法第二百十六條）。查原告承租系
    爭機器每月租金十萬元，一期三個月，至少承租一期（即三個月），原告因之已
    支付三十萬元之租金（即自九十三年十月至十二月）乙情，業據原告提出卷附之
    污水脫水機租用合約書（見合約書第四、五條）及收據、支票（均為影本）各乙
    紙為證，被告亦對上開合約書（即證一）及收據、支票之真正不爭執，自堪可信
    為真實。另系爭機器因受損，原告計支出二十三萬一千元之修護費用乙事，亦有
    原告提出之照片九紙（即證三、四）及統一發票影本乙紙（即證五）為證，被告
    對該照片及統一發票，亦不為爭執，自亦可信為真實。故而，原告計受有五十三
    萬一千元之損失，可堪認定。
五、綜諸前揭所述，原告本於民法第二百二十七條第二項不完全給付之規定，請求被
    告給付五十三萬一千元，及自起訴狀繕本送達之翌日（即九十四年二月十七日）
    起至清償日止，按年息百分之五計算之遲延利息，於法有據，為有理由，應予准
    許。被告雖以前開（二）指原告未為正確告知系爭機器之重量至發生本件事故，
    原告亦與有過失。然被告既以吊運工作為業，對於應以多少體積、重量之起重機
    ，始得安全完全吊運，被告應具完全之判斷能力，縱定作人所告知之工作物之重
    量存有不明確，然既經被告（即承攬人）檢視，則被告即應可為判斷，如認須準
    備更大、更重之起重機，始可完成工作，亦應更換（註：此所牽涉者僅為承攬報
    酬是否須增加而已），而非貿然的從事冒險。是以，縱然被告前開主張屬實，然
    亦難認原告因之存有民法第二百十七條亦有過失之情事，是被告泛稱原告為於本
    件事故之發生與有過失，應減免賠償額，自屬無據。
六、假執行之宣告：本判決原告陳明願供擔保，聲請宣告假執行，核無不合，爰酌定
    相當擔保金額，予以准許。被告部分則依職權為定相當之擔保金額，而為免假執
    之之宣告。
七、本件原告依民法第二百二十七條第二項請求債務不履行之契約責任，既已成立，
    則其本於民法第一百八十四條第一項、第一百八十八條第一項侵權行為法律關係
    之請求，本院即毋庸予以審酌，併予敘明。
八、據上論結，本件原告之訴為有理由，依民事訴訟法第七十八條、第三百九十條第
    二項、第三百九十二條第二項，判決如主文。
中　　　華　　　民　　　國　　九十四　　年　　　四　　　月　    七  　　日
                                  臺灣臺中地方法院民事第四庭
~B法　　　官　陳添喜
右為正本係照原本作成。
如對本判決上訴，須於判決送達後廿日內向本院提出上訴狀。
中　　　華　　　民　　　國　　九十四　　年　　　四　　　月　    七  　　日
~B法院書記官
